【裁判字號】    98,審訴,772
【裁判日期】    980922
【裁判案由】    毒品危害防制條例
【裁判全文】
臺灣士林地方法院刑事判決             98年度審訴字第772號
公  訴  人  臺灣士林地方法院檢察署檢察官
被      告  甲○○
上列被告因違反毒品危害防制條例案件，經檢察官提起公訴（98
年度毒偵字第657 號），被告於準備程序中就被訴事實為有罪之
陳述，經本院合議庭裁定改依簡式程序審理，並判決如下：
    主  文
甲○○施用第一級毒品，處有期徒刑壹年；又施用第一級毒品，
處有期徒刑壹年；又施用第二級毒品，處有期徒刑捌月。應執行
有期徒刑貳年貳月。
    事  實
一、甲○○前因施用毒品案件，經本院以88年度毒聲字第2800號
    裁定送觀察、勒戒後，認無繼續施用毒品之傾向，於民國89
    年1 月21日執行完畢釋放出所，並由臺灣士林地方法院檢察
    署檢察官以89年度毒偵字第62號及第109 號為不起訴處分確
    定。復於前開觀察、勒戒執行完畢釋放後5 年內之89年間，
    再犯施用毒品案件，經本院以89年度毒聲字第2029號裁定送
    觀察、勒戒後，因有繼續施用毒品傾向，除經臺灣士林地方
    法院檢察署檢察官以89年度毒偵字第2508號提起公訴，並經
    本院以89年度毒聲字第2165號裁定送強制戒治，前開刑事追
    訴部分，嗣經本院以90年度易字第31號判決判處有期徒刑6
    月確定（嗣經裁定減刑為有期徒刑3 月確定），強制戒治部
    分，因執行成效良好，嗣經本院以90年度毒聲字第863 號裁
    定停止戒治，所餘戒治期間付保護管束，詎甲○○於保護管
    束期間（仍於前開觀察、勒戒執行完畢後5 年內）再犯施用
    毒品案件，除經本院以90年度毒聲字第1450號裁定撤銷停止
    戒治，並經臺灣士林地方法院檢察署檢察官以90年度毒偵字
    第1690號提起公訴，其中刑事追訴部分，經本院以91年度訴
    字第182 號判決判處有期徒刑7 月確定，至於強制戒治部分
    ，於92年3 月15日戒治期滿執行完畢釋放（接續執行徒刑）
    ；又因於90年間因竊盜案件，經本院以89年度易字第739 號
    判處有期徒刑1 年6 月確定，經與前開有期徒刑7 月合併定
    應執行刑1 年11月確定（本院92年度聲字第368 號裁定）；
    因另於90年至91年間犯施用毒品罪，經臺灣基隆地方法院以
    91 年 度訴緝字第45號判決判處有期徒刑1 年確定，又因竊
    盜、贓物等案件，經本院以92年度易字第349 號判處有期徒
    刑1 年4 月及7 月，應執行有期徒刑1 年9 月確定，前開3
    罪（有期徒刑1 年、1 年4 月、7 月）經本院以93年度聲字
    第191 號裁定定應執行為有期徒刑2 年8 月確定，迨92年間
    ，復因竊盜案件，經本院以92年度訴字第591 號判處有期徒
    刑1 年10月確定。嗣上開有期徒刑3 月、1 年11月、2 年8
    月及1 年10月等罪刑經接續執行後，於97年5 月12日縮刑假
    釋出監（其指揮書執畢日為98年3 月27日，於本案尚不構成
    累犯）。詎甲○○於假釋期間仍不知警惕，而為下列犯行：
(一)、於97年9 月14日某時許，基於施用第一級毒品之犯意，在位
    於臺北縣汐止市○○街166 號5 樓之3 租屋處，以針筒注射
    方式施用第一級毒品海洛因1 次。嗣於97年9 月18日經臺灣
    士林地方法院檢察署觀護人採其尿液送驗，因鑑驗結果呈嗎
    啡陽性反應而查悉上情。
(二)、於97年12月11日凌晨某時許，基於施用第一級毒品、施用第
    二級毒品之犯意，在上址租屋處，以針筒注射方式施用第一
    級毒品海洛因1 次後，再緊接將甲基安非他命置於玻璃球吸
    食器內燒烤使其產生煙霧，並以吸食煙霧方式，施用第二級
    毒品甲基安非他命1 次。嗣於97年12月11日上午8 時35分（
    起訴書誤載為18日，應予更正），甲○○因另涉竊盜、過失
    致死等案件為警查獲，經警採集其尿液送驗，因鑑驗結果呈
    嗎啡、安非他命及甲基安非他命陽性反應，因而查悉上情。
二、案經臺灣士林地方法院檢察署檢察官自動簽分及臺北縣政府
    警察局土城分局報告臺灣士林地方法院檢察署檢察官偵查起
    訴，並經本院改依簡式程序審理。
    理  由
一、上揭犯罪事實，業據被告於本院準備程序及審理中迭承不諱
    （參見本院卷第52頁、第56頁至第57頁），又被告於97年9
    月18日所排尿液，經送台灣檢驗科技股份有限公司以酵素免
    疫分析法初驗後，再以氣相層析質譜儀法複驗，結果呈嗎啡
    （即施用海洛因之代謝物）陽性反應，其於97年12月11日所
    排尿液，經送前開公司以上開相同方式鑑驗，結果呈嗎啡、
    安非他命及甲基安非他命陽性反應，有該公司分別於97年9
    月26日、97年12月29日出具之濫用藥物檢驗報告各1 紙附卷
    可稽（附於97年度毒偵字第2083號卷第3 頁、98年度毒偵字
    第335 號卷第10頁）。綜上事證參互析之，足認被告自白與
    事實相符，可以採信，本案事證至為明確，被告犯行堪以認
    定。
二、按毒品危害防制條例於92年7 月9 日修正公布，自93年1 月
    9 日施行，其中第20條、第23條將施用毒品之刑事處遇程序
    區分為「初犯」、「5 年內再犯」、「5 年後再犯」。依其
    立法理由之說明：「初犯」，經觀察、勒戒或強制戒治，應
    為不起訴處分或不付審理之裁定；經觀察、勒戒或強制戒治
    執行完畢釋放後，「5 年內再犯」者，因其再犯率甚高，原
    實施之觀察、勒戒及強制戒治既已無法收其實效，爰依法追
    訴或裁定交付審理。至於經觀察、勒戒或強制戒治執行完畢
    釋放，「5 年後再犯」者，前所實施之觀察、勒戒或強制戒
    治已足以遮斷其施用毒品之毒癮，為期自新及協助其斷除毒
    癮，仍用「初犯」規定，先經觀察、勒戒或強制戒治之程序
    。從而，依修正後之規定，祇於「初犯」及「5 年後再犯」
    2 種情形，有其追訴條件之限制，即須於初犯經觀察、勒戒
    或強制戒治釋放後，5 年內均無施用毒品之行為，始能認其
    前所實施之觀察、勒戒或強制戒治已足遮斷毒癮，而得於5
    年後再犯時，再予適用初犯之規定，重行觀察、勒戒等程序
    。倘5 年內已經再犯，被依法追訴處罰，縱其第3 次（或第
    3 次以上）施用毒品之時間在初犯釋放5 年以後，即與「5
    年後再犯」之情形有別，且因已於「5 年內再犯」，顯見其
    再犯率甚高，原實施觀察、勒戒或強制戒治，已無法收其實
    效，自無再經觀察、勒戒及強制戒治之必要，應由檢察官逕
    行起訴，始符新法修正之本旨（最高法院95年第7 次刑事庭
    會議決議、95年度台非字第59號判決參照）。查本件被告前
    因施用毒品案件，經本院以88年度毒聲字第2800號裁定送觀
    察、勒戒後，因無繼續施用毒品傾向，於89年1 月21日執行
    完畢釋放；因仍未戒除毒品，於前開觀察、勒戒執行完畢後
    5 年內之89年間，又因施用毒品案件，經本院以89年度毒聲
    字第2029號裁定送觀察、勒戒，因有繼續施用毒品傾向，除
    經臺灣士林地方法院檢察署檢察官以89年度毒偵字第2508號
    提起公訴，並經本院以89年度毒聲字第2165號裁定令入戒治
    處所施以強制戒治，前開刑事追訴部分，嗣經本院以90年度
    易字第31號判決判處有期徒刑6 月確定，至於強制戒治部分
    ，因執行成效良好，經本院以90年度毒聲字第863 號裁定停
    止戒治，所餘戒治期間付保護管束，惟被告甲○○於保護管
    束期間（仍於前開觀察、勒戒執行完畢後5 年內）再犯施用
    毒品案件，除經本院以90年度毒聲字第1450號裁定撤銷停止
    戒治，令入戒治處所施以強制戒治，並經臺灣士林地方法院
    檢察署檢察官以90年度毒偵字第1690號提起公訴，其中刑事
    追訴部分，經本院以91年度訴字第182 號判決判處有期徒刑
    7 月確定，至於強制戒治部分，於92年3 月14日強制戒治執
    行完畢釋放（接續執行徒刑），被告復於90年至91年間再犯
    施用毒品罪，經臺灣基隆地方法院以91年度訴緝字第45號判
    決判處有期徒刑1 年確定。嗣前開各罪經與另犯竊盜、贓物
    等罪接續執行，於97年5 月12日縮刑假釋出監等情，有卷附
    臺灣高等法院被告前案紀錄表在卷可稽，堪認屬實。是本案
    被告所為施用毒品之犯行，距離前開觀察、勒戒執行完畢釋
    放雖已逾5 年，惟被告在上開觀察、勒戒執行完畢後5 年內
    ，既已再犯施用毒品罪，並經追訴、處罰，揆諸前揭說明，
    其本次犯行即與毒品危害防制條例第20條第3 項所稱之「5
    年後再犯」有別，是公訴人依法追訴，於法並無不合，本院
    自應依法論科。
三、查海洛因、甲基安非他命分別為毒品危害防制條例第2 條第
    2 項第1 款、第2 款所稱之第一級毒品及第二級毒品。核被
    告甲○○所為，犯罪事實一、(一)部分，係犯毒品危害防制條
    例第10條第1 項之施用第一級毒品罪；犯罪事實一、(二)部分
    ，係分別犯毒品危害防制條例第10條第1 項之施用第一級毒
    品罪、同條例第10條第2 項之施用第二級毒品罪；被告持有
    第一級毒品海洛因、第二級毒品甲基安非他命進而施用，持
    有毒品之行為為施用毒品之當然手段，均不另論以持有毒品
    罪（最高法院74年度台上字第3404號判例意旨參照）。被告
    所犯上開3 罪，犯意各別，行為互殊，應予分論併罰。又查
    被告所犯如事實欄所載前案各罪，因定應執行刑及接續執行
    ，於98年3 月27日縮刑假釋並付保護管束，原訂縮刑期滿日
    期為98年3 月27日，業經說明如前，是被告於假釋期間再犯
    本案犯行，自無該當於有期徒刑執行完畢後5 年內故意犯罪
    之累犯要件，公訴意旨認應論以累犯，容有違誤，附此指明
    。爰審酌被告曾因施用毒品犯行而送觀察、勒戒、強制戒治
    及判處罪刑，仍不知悛悔，復再施用第一級毒品、第二級毒
    品，顯見其無戒絕之決心，惟念其施用毒品乃戕害自己身心
    健康，尚未危及他人，且犯後一度否認犯行，然於本院審理
    時已坦承犯行之態度等一切情狀，分別量處如主文所示之刑
    ，並依法定其應執行刑，以示懲儆。公訴人就施用第一級毒
    品罪部分具體求刑1 年4 月、施用第二級毒品罪部分具體求
    刑11月，尚嫌過重，附此敘明。
據上論斷，應依刑事訴訟法第273 條之1 第1 項、第299 條第1
項前段，毒品危害防制條例第10條第1 項、第10條第2 項，刑法
第11條前段、第51條第5 款，判決如主文。
本案經檢察官張紜瑋到庭執行職務。
中    華    民    國    98    年    9     月    22    日
                  刑事第一庭法  官  吳祚丞
以上正本證明與原本無異。
如不服本判決應於收受判決後10日內向本院提出上訴書狀，並應
敘述具體理由；其未敘述上訴理由者，應於上訴期間屆滿後20日
內向本院補提理由書（均須按他造當事人之人數附繕本）「切勿
逕送上級法院」。
                            書記官  丁梅芬
中    華    民    國    98    年    9     月    22    日
所犯法條：
毒品危害防制條例第10條第1 項
施用第一級毒品者，處 6 月以上 5 年以下有期徒刑。
毒品危害防制條例第10條第2 項
施用第二級毒品者，處 3 年以下有期徒刑。


司法院資訊處製作；財團法人民間司法改革基金會備份。
